臺灣高等法院刑事判決　　　　　　　　96年度上重訴字第12號
上　訴　人
即　被　告　甲○○　48歲民.
　　　　　　　　　　　)
　　　　　　　　　　現於臺灣台北看守所
選任辯護人　沙洪律師
上列上訴人因毒品危害防制條例等案件，不服臺灣板橋地方法院
95年度重訴字第38號，中華民國95年11月21日第一審判決（起訴
案號：臺灣板橋地方法院檢察署95年度偵字第13585號），提起
上訴，本院判決如下：
    主  文
上訴駁回。
    事  實
一、甲○○係香港籍人士，其與真實姓名年籍不詳綽號「阿東」
    及自稱「陳偉強」之成年男子，均明知海洛因係毒品危害防
    制條例所管制之第一級毒品，亦係行政院依據懲治走私條例
    公告管制進口之物品，非經許可不得運輸或私運進口，竟基
    於共同運輸、私運管制進口第一級毒品海洛因之犯意聯絡，
    謀議自泰國將第一級毒品海洛因以國際包裹之方式遞送來臺
    ，甲○○遂於民國九十四年四月十七日先行自香港來臺洽租
    合適處所，以作為收領海洛因後之拆卸、置放處所，於同月
    二十五日租得臺北市○○○路一０七巷九十號五樓之七之房
    屋，並備妥電子磅砰、鋸子、毛刷等物後，於同年四月二十
    九日返回香港；渠三人即於九十五年五月二十四日，自泰國
    將第一級毒品海洛因三包（毛重三千八百九十五公克，淨重
    三千七百六十七點九三公克）夾藏在如附表所示之木製茶藝
    組內裝箱藉以掩護，申報貨名為「天乙彫刻茶藝組」，利用
    不知情之ＥＭＳ國際快捷公司，以國際包裹快遞寄送方式，
    私運進入中華民國境內，惟因先前所聯繫指定寄送之收件人
    「蔡文搌」及收件地址「臺北縣板橋巿莒光路196巷23號1樓
    ，電話：00-00000000、0000000000」，因故無法收貨，「
    阿東」遂在寄送包裹前，於同日自大陸地區先行撥打電話予
    不知情之唐代星（另經檢察官為不起訴處分），告知唐代星
    因其友人甲○○非中華民國國民在臺無固定住居所，希望
　　以其住處代收一件包裹，於收到包裹後再轉交予甲○○，詳
　  細情形則由甲○○與之聯絡等語，唐代星允諾後，提供其住
    處地址臺北縣中和巿民安街二五巷十二弄五之三號，作為Ｅ
    ＭＳ快捷提單之收件地址（即「NO.5-3FL.12Lane 25HANMIN
    H AN STREET TAIPEI CHOUNGHO TAIWAN R.O.C.」），渠三
    人藉以利用不知情之唐代星收取上開夾藏海洛因之包裹，甲
    ○○亦旋於同日自香港搭機入境臺灣伺機接貨，於抵臺後即
    以「陳偉強」所交付之門號0000000000號行動電話與唐代星
    使用之門號0000000000號之行動電話密切聯繫，並於同日
  　下午十時許與唐代星相約見面，告知唐代星於收受上開包裹
　  後，要主動與其聯絡，其會再以電話指示應如何交付該包裹
    ，其後於翌日（即二十五日）下午十時許，甲○○再與唐代
    星相約見面，並與唐代星共乘機車指示唐代星收受包裹後之
    遞送路線並至現場勘察地形，唐代星因前已應允「阿東」，
    遂不疑有他，而同意依甲○○之指示辦理。而上開夾藏海洛
    因之包裹於九十五年五月二十五日運抵臺灣後，經財政部臺
    北關稅局臺北郵局支局在執行郵檢作業時，發現該申報為茶
    具之郵件包裹（提單號碼：EＺ000000000TH），內裝有疑似
    第一級毒品海洛因（毛重為三千八百九十五公克），遂簽移
    法務部調查局航業海員調查處（下簡稱海調處）處理，嗣經
    海調處人員於同年月二十六日上午十一時五十分許，配合郵
    局人員至唐代星在臺北縣中和市○○街二五巷十二弄五之三
    號之住處進行投遞上開包裹，不知情之唐代星在簽領該包裹
    後，海調處人員欲以現行犯將之逮捕時，唐代星主動向海調
    處人員表示不知該包裹內裝有何物，而係受綽號「阿東」指
    示欲轉交予甲○○，並表示願意在海調處人員監控下，依甲
    ○○之指示，將該內裝有第一級毒品海洛因之包裹，送至甲
    ○○指定地點交付予甲○○。於同日（二十六日）下午六時
    許，唐代星依海調處人員指示撥打門號0000000000號行動電
    話予甲○○，告知甲○○已收到上開包裹，甲○○得知後，
    向唐代星表示再等候其電話通知，之後甲○○即多次以雙方
    所使用之行動電話號碼與唐代星聯繫，要唐代星繼續等候其
    通知，嗣甲○○於同年月二十七日凌晨一時二十二分許，始
    電話告知唐代星於天亮後會再電話聯繫，請其在電話聯繫後
    十五分鐘內騎乘機車載運上開包裹，依渠二人先前約定之路
    線交付包裹。其後於同日（即二十七日）上午九時四十九分
    許，唐代星接獲甲○○之來電，指示唐代星於十五分鐘後至
    臺北縣中和市○○路與員山路口之麥當勞，待確認無人跟監
    後，再等候其電話為下一步之指示，唐代星依約前往後，甲
    ○○再電話指示唐代星至臺北縣中和市○○路與連城路口之
    家樂福賣場機車停車場等候，復依序指示唐代星至臺北市○
    ○路大潤發賣場附近、八德路與遼寧街口附近等候，在唐代
    星於同日上午十一時四十分許抵達上開地點後，甲○○復電
    話指示唐代星沿臺北市○○街向前直行，唐代星因此在復興
    北路三六巷附近與甲○○會合，甲○○再要求唐代星沿復興
    北路三六巷騎車至復興北路上等候，嗣甲○○隨即趕至該地
    點向唐代星拿取上開包裹，在受領上開包裹欲搭乘計程車離
    去時，為沿途監控之海調處人員以現行犯當場逮捕，並扣得
    第一級毒品海洛因三包（毛重三千八百九十五公克，淨重三
    千七百六十七點九三公克），及供夾藏、包裝前開海洛因而
    運輸走私進入我國境內所用如附表編號一至三所示物品，暨
    附表編號四所示甲○○所使用聯絡本件運輸走私毒品所用之
    行動電話一支（含非屬甲○○所有之門號0000000000號SIM
    卡一張）。另復因其所承租之臺北市○○○路一０七巷九十
    號五樓之七之房東自新聞得知上情，而向海調處聯繫甲○○
    之租屋情形，於九十五年七月二十七日經海調處人員帶同甲
    ○○至上開處所執行搜索，而扣得其供拆卸、分裝前開夾藏
    海洛因包裹所用如附表編號五至八所示之物品。
二、案經法務部調查局航業海員調查處移送臺灣板橋地方法院檢
    察署檢察官偵查起訴。
    理  由
一、訊據上訴人即被告甲○○固不否認有自唐代星處收領上開包
    裹，惟矢口否認有何運輸及私運進口第一級毒品海洛因之犯
    行，辯稱：伊是因旅遊才來臺灣，伊友人「陳偉強」叫伊去
    幫忙拿一件包裹，伊不知道裏面是裝什麼，又「阿東」、唐
    代星伊都不認識，伊沒有打電話給唐代星，在拿包裹前也沒
    有見過唐代星，在被查獲那天也沒有去麥當勞、家樂福等地
    ，唐代星所言不實在云云。然查：
(一)上揭以附表所示之茶藝組夾藏第一級毒品海洛因三包之包裹
　  ，自泰國以ＥＭＳ國際快捷寄送至臺灣，由唐代星代收，再
    在海調處人員監控下由唐代星轉交予被告，經海調處人員查
    獲之事實，業據證人唐代星偵查中具結證述綦詳，且按被告
    以外之人於偵查中向檢察官所為之陳述，除顯有不可信之情
　　況者外，得為證據，刑事訴訟法第一百五十九條之一第二項
　  定有明文。查辯護人在原審審理時雖聲請再行傳訊證人唐代
    星，惟經原審合法傳喚、拘提均未到案，又本院審理中，證
    人唐代星業已於95年6月27日出境，此有內政部入出國及移
    民署出具之入出國日期證明書一份，在卷可稽，證人唐代星
    為滯留國外而無法傳喚；然證人唐代星在偵查中向檢察官所
    為之陳述，既經依法具結，且核與卷附其與被告之行動電話
    通聯紀錄相符，亦無顯有不可信之情況，是其在偵查中之證
    述自具有證據能力，先予敘明。又關於查獲本案之經過，亦
    經證人即海調處人員丙○○、乙○○在原審審理時證述屬實
    ，而上開裝有以茶藝組夾藏海洛因之紙箱，係於九十五年五
    月二十四日自泰國以ＥＭＳ交寄，其提單上之收件地址為「
    NO.5-3FL.12Lane 25HAN MINH AN STREET TAIPEI CHOUNGHO
     TAIWANR.O.C.」），即係唐代星住處地址臺北縣中和巿民
    安街二五巷十二弄五之三號，有原審勘驗筆錄在卷可按，此
    外，復有第一級毒品海洛因及如附表所示之物扣案足資佐證
    ，及財政部臺北關稅局臺北郵局支局函暨扣押貨物收據及搜
    索筆錄、海調處搜索扣押筆錄、被告入出境資料查詢結果、
    扣案物照片附卷可稽。再者，上開扣案之白色粉末三包經送
    法務部調查局鑑定結果，認均含第一級毒品海洛因成分，合
    計淨重為三千七百六十七點九三公克，有法務部調查局九十
    五年七月五日調科壹字第060012013號鑑定通知書、該局九
    十五年十月十三日調科壹字第09500469640號函附卷可稽，
    是上開物品確係第一級毒品海洛因，亦堪認定。
(二)又被告雖否認有與唐代星有以行動電話聯絡，並稱門號0000
    000000號之行動電話係「陳偉強」於查獲當日上午十一時左
    右，始在臺北市○○○路之吉星酒樓交給伊，因為「陳偉強
    」要去機場，才把手機拿給伊使用，且因「陳偉強」沒空，
    才叫伊去幫他拿包裹云云，惟查被告另又稱唐代星叫伊去好
    幾個地方，但實際上伊都沒有去云云，則被告既係查獲當日
    上午十一時許始拿到上開行動電話，何以又會接獲唐代星告
    知前往好幾個地方，其供詞顯有歧異；且按諸常情，上開包
    裹所夾藏之海洛因毛重高達三千八百九十五公克，價值不貲
    ，收、交貨必將相當謹慎小心，若本係應由「陳偉強」接貨
    ，又怎可能臨時始交待由被告代收，是被告前開辯解不足採
    信。再者，在被告身上所扣得其所使用之門號0000000000號
    行動電話，與證人唐代星所使用之行動電話門號0000000000
    號，在被告於九十五年五月二十四日入境臺灣後，自該日起
    迄被告於九十五年五月二十七日上午十一時五十分許經海調
    處人員查獲止，短短四日內有高達四十一通之通話，另與唐
    代星住處市內電話00000000號亦有三通之通話，此有通聯紀
    錄附卷可稽。再參以依證人唐代星所述於九十五年五月二十
    七日之交貨予被告之過程及卷附通聯紀錄，唐代星於該日上
    午九時四十九分許，接獲被告電話，被告指示唐代星於十五
    分鐘後前往位在臺北縣中和市○○路與員山路口之麥當勞，
    而被告使用0000000000號行動電話撥打該通電話時，其行動
    電話基地台位置係在臺北縣中和市○○路四四八號十三樓頂
    樓閣樓平台，顯見被告當時所在位置即係在臺北縣中和市○
    ○路與中山路口之麥當勞附近，而於撥打上開電話十五分鐘
    後，被告再次以0000000000號行動電話撥打予唐代星時，其
    行動電話基地台位置仍係在同上開地點，顯見被告在唐代星
    到達前開麥當勞時，亦係在該地點附近；又被告於同日上午
    十時三十二分撥打電話予唐代星時，其行動電話基地台位置
    為臺北縣中和市○○路二段二五五號十二樓樓頂，顯見被告
    在指示唐代星前往臺北縣中和市○○路與連城路口之家樂福
    賣場機車停車場後，被告所在位置亦隨往該處；再被告嗣又
    撥打唐代星電話，依序指示唐代星至臺北市○○路大潤發賣
    場附近、八德路與遼寧街口附近等候，被告之行動電話基地
    台位置係在臺北市○○○路○段一八一號十一樓頂樓平台、
    臺北市○○路○段三０六號、三０八號Ｂ２樓、臺北市○○
    路○段二四五號九樓、臺北市○○○路○段一八一號十一樓
    頂樓平台、臺北市○○○路○段一一八號十二樓、臺北市○
    ○○路○段一八一號十一樓頂樓平台，顯見被告當時所在位
    置即係在其所指示唐代星前往地點之附近。參互以觀，被告
    若果不知包裹內裝有何物，何以需以如此迂迴之方式向唐代
    星取貨，又何需在交貨過程中全程監控唐代星之行動，足見
    其前開辯解，顯係避就卸責之詞，委不足採，堪認被告應知
    悉包裹內裝有第一級毒品海洛因。
(三)再被告雖辯稱係因旅遊才來臺灣云云，惟查，被告前於九十
    五年四月十七日即入境臺灣，並於九十五年四月二十五日承
    租位在臺北市○○○路一０七巷九十號五樓之七之房屋，業
    據證人即房東之子詹清海證述綦詳，並有被告入出境查詢結
    果、房屋租賃契約書各一份附卷可稽，且於九十五年七月二
    十七日經海調處人員帶同甲○○至上開處所執行搜索，而扣
    得如附表編號五至八所示之物品，然被告自海調處調查時、
    檢察官偵查中迄原審初次訊問後，均始終隱瞞上情，顯有可
    疑，且觀諸上開物品之用途，顯係供作拆卸夾藏海洛因之木
    製茶藝組，及對海洛因秤重所用，益足認被告應知悉其所受
    領之包裹內裝有海洛因，且早已在本次自港來臺接貨前，即
    已先行佈署安排收受海洛因後之處置。
(四)另被告之辯護人雖質疑該系爭包裹之收件人為「蔡文搌」，
    並非證人唐代星，證人唐代星收受包裹之依據為何？惟查，
    證人丙○○於本院審理時證稱：經全國查詢後，並無蔡文搌
    此人，我們認為這是假名，在我們偵辦案件中，收件人很少
    會使用真名，所以我們是以住址為主，且只要是住戶裡面之
    人又有身份證者，郵差都會讓他收包裹（見本院卷96年5月8
    日審判程序筆錄）等語，是以，被告等人利用不知情之唐代
    星代收係爭包裹，並非不可能，被告之辯護人所提並無法作
    為有利於被告之認定。又被告之辯護人另請求調查該000000
    0000號手機究有無實施通訊監聽，並請求提供監聽光碟云云
    ，惟查，證人丙○○於本院審理時證稱：我們是接到包裹來
    該地址，知道是唐代星後，才進而知道是甲○○，當天是假
    日，是以來不及監聽（見本院卷96年5月8日審判程序筆錄）
    等語，則該0000000000號手機並無實施通訊監聽。另被告之
    辯護人又辯稱，該0000000000號手機於95年5月27日11時許
    被告持有前，應另有他人持用該手機云云，惟此僅推測之詞
    ，被告就其如何取得0000000000號手機等，亦未提出有利於
    己之證據以供調查，本院自無法據此臆測之詞即做有利於被
    告之認定。
  (四)綜上所述，被告前開辯解，顯係事後避就卸責之詞，委不足
    採，事證明確，被告前開犯行，洵堪認定，應予依法論科。
二、本件被告行為後，刑法及其施行法業於九十五年七月一日修
    正施行，關於新舊法律變更之比較適用，原則上應就罪刑有
    關之共犯、未遂犯、想像競合犯、牽連犯、連續犯、結合犯
    ，以及累犯加重、自首減輕暨其他法定加減原因（如身分加
    減）與加減例等一切情形，綜其全部罪刑之結果而為比較（
    最高法院九十五年第八次刑事庭會議決議參照）。經查：修
    正前刑法第二十八條規定「二人以上共同實施犯罪之行為者
    ，皆為正犯」，修正後刑法第二十八條則規定「二人以上共
    同實行犯罪之行為者，皆為正犯」，揆諸本條之修正理由係
    為釐清陰謀共同正犯、預備共同正犯是否合乎正犯之要件，
    而本案被告二人之犯行既均屬實行犯罪行為之正犯，則適用
    行為時即修正前刑法第二十八條規定論擬，並無不利於被告
    ，依據刑法第二條第一項前段，應適用修正前刑法之規定。
    至關於想像競合犯之規定，修正後刑法第五十五條但書係科
    刑之限制，為法理之明文化，非屬法律之變更（最高法院九
    十五年第八次刑事庭會議決議參照），自毋庸比較新舊法，
    而應逕適用修正後之規定，附此敘明。
三、按海洛因係毒品危害防制條例第二條第二項第一款所定之第
    一級毒品，且屬行政院依懲治走私條例第二條第四項授權公
    告之「管制物品項目及其數額」所列甲項第四款之管制進出
    口物品。核被告所為，係犯毒品危害防制條例第四條第一項
    運輸第一級毒品罪、懲治走私條例第二條第一項之私運管制
    物品進口罪。被告走私、運輸夾藏於如附表所示茶藝組中之
    海洛因毒品入境，係利用不知情之國際快遞公司快遞走私入
    境，並利用不知情之唐代星代為收取，均為間接正犯。被告
    前述所犯運輸第一級毒品罪，其持有第一級毒品海洛因低度
    行為，應為運輸高度行為所吸收，不另論罪。被告與綽號「
    阿東」之成年男子、自稱「陳偉強」之成年男子間，就所犯
    前揭運輸、私運管制物品進口第一級毒品海洛因犯行間，均
    有犯意聯絡及行為分擔，均應論以共同正犯。又渠等以一運
    輸行為同時觸犯私運管制物品進口罪與運輸第一級毒品二罪
    名，為想像競合犯，應依刑法第五十五條規定，從法定刑較
    重之運輸第一級毒品罪論處。公訴人雖漏未論及被告二人涉
    有懲治走私條例第二條第一項之罪，惟因該部分與運輸第一
    級毒品罪間，具有想像競合犯裁判上一罪之關係，本院自得
    併予審理，附此敘明。
四、原審適用毒品危害防制條例第四條第一項、懲治走私條例第
    二條第一項等規定，並審酌被告明知不法而仍運輸、私運海
    洛因進入臺灣地區，所運輸之海洛因數量甚鉅，若毒品流入
    市面，勢將嚴重危害社會秩序，對國家社會戕害甚大，竟為
    貪圖一己私利，不惜以毒害他人為犯罪手段，犯罪情節非輕
    ，惡性亦鉅，且被告二人犯後尚無悔意等一切情狀，量處無
    期徒刑，並依刑法第三十七條第一項規定，宣告褫奪公權終
    身，以示懲儆。暨以扣案第一級毒品海洛因三包，合計淨重
    三千七百六十七點九三公克，係查獲之第一級毒品，應依毒
    品危害防制條例第十八條第一項前段規定，宣告沒收銷燬之
    。又附表所示編號一至三所示之物品，為被告與綽號「阿東
    」及自稱「陳偉強」之成年男子，供夾藏、包裝上開第一級
    毒品海洛因三包而運輸、走私進入我國境內之用，已如前述
    ，爰依同條例第十九條第一項規定，宣告沒收。如附表所示
    編號四行動電話（不含SIM卡）一支，係被告與其共犯所有
    ，供被告與不知情之唐代星聯絡運輸第一級毒品海洛因之用
    ，亦如前述，並有通聯紀錄在卷可稽，自亦應依同條例第十
    九條第一項規定併予宣告沒收。惟該行動電話之SIM卡一張
    ，係屬電話公司所有，僅由客戶申請使用，故非屬被告或其
    共犯所有，爰不併予宣告沒收。另如附表所示編號五至八所
    示之物，係被告與其共犯所有，供拆卸、分裝前開夾藏海洛
    因包裹所用之物，亦如前述，自亦應依同條例第十九條第一
    項規定併予宣告沒收。至另支扣案之行動電話一支（國際漫
    遊手機，號碼在國內無法顯示），尚難認與本案犯罪有何關
    涉，自毋庸宣告沒收，附此敘明。經核認事用法俱無不合，
    量刑亦屬妥適，被告提起上訴，否認犯罪，指摘原判決不當
    ，均無理由，已如前述，其上訴為無理由，應予駁回。
據上論斷，應依刑事訴訟法第368條，判決如主文。
本案經檢察官沈世箴到庭執行職務。
中　　華　　民　　國　　96　　年　　5 　　月　　22　　日
　　　　　　　　　刑事第八庭審判長法　官  鄭文肅
  　　　　　　　　　　　　　　　　法  官  張明松
        　　　　　　　　　　　　　法  官  蔡光治
以上正本證明與原本無異。
如不服本判決，應於收受送達後十日內向本院提出上訴書狀，其
未敘述上訴之理由者並得於提起上訴後十日內向本院補提理由書
（均須按他造當事人之人數附繕本）。
                                  書記官  陳韋杉
中　　華　　民　　國　　96　　年　　5 　　月　　23　　日
附錄：本案論罪科刑法條全文
懲治走私條例第二條第一項：
私運管制物品進口、出口逾公告數額者，處七年以下有期徒刑，
得併科新臺幣三百萬元以下罰金。
毒品危害防制條例第四條：
製造、運輸、販賣第一級毒品者，處死刑或無期徒刑；處無期徒
刑者，得併科新臺幣一千萬元以下罰金。
製造、運輸、販賣第二級毒品者，處無期徒刑或七年以上有期徒
刑，得併科新臺幣七百萬元以下罰金。
製造、運輸、販賣第三級毒品者，處五年以上有期徒刑，得併科
新臺幣五百萬元以下罰金。
製造、運輸、販賣第四級毒品者，處三年以上十年以下有期徒刑
，得併科新臺幣三百萬元以下罰金。
製造、運輸、販賣專供製造或施用毒品之器具者，處一年以上七
年以下有期徒刑，得併科新臺幣一百萬元以下罰金。
前五項之未遂犯罰之。
